【裁判字號】    98,訴,1574
【裁判日期】    980619
【裁判案由】    毒品危害防制條例
【裁判全文】
臺灣板橋地方法院刑事判決              98年度訴字第1574號
公  訴  人  臺灣板橋地方法院檢察署檢察官
被      告  甲○○
上列被告因違反毒品危害防制條例案件，經檢察官提起公訴（98
年度毒偵字第2929號），被告於本院準備程序中就被訴事實為有
罪之陳述，經詢問當事人意見，合議庭裁定由受命法官依簡式審
判程序獨任審理，本院判決如下：
    主  文
甲○○施用第一級毒品，累犯，處有期徒刑捌月。扣案海洛因殘
渣袋（毒品量微無法析離秤重）壹只沒收銷燬之。
    事  實
一、甲○○曾於民國87年間因施用毒品案件，經臺灣桃園地方法
    院裁定送觀察、勒戒後，認有繼續施用毒品之傾向，令入戒
    治處所施以強制戒治，於88年3 月9 日停止戒治付保護管束
    ，同年11月16日保護管束期滿未經撤銷，視為執行完畢。又
    於92年間施用毒品，經臺灣桃園地方法院以95年度壢簡字第
    659 號判處有期徒刑4 月，再經同院以95年度簡上字第284
    號駁回上訴確定，於96年3 月27日易科罰金執行完畢。詎仍
    不知悔改，復基於施用第一級毒品海洛因之犯意，於98年2
    月5 日15時20分許回溯26小時內之某時（不含警力拘束期間
    ），在其位於宜蘭縣羅東鎮○○路91號2 樓之2 之住處內，
    以摻水後置於針筒內注射之方式，施用第一級毒品海洛因1
    次。嗣於98年2 月5 日12時許，在桃園縣蘆竹鄉坑子村貓尾
    崎13之1 號前為警查獲，並扣得其所有海洛因殘渣袋（毒品
    量微無法析離秤重）1 只。
二、案經桃園縣政府警察局蘆竹分局報告臺灣桃園地方法院檢察
    署呈請臺灣高等法院檢察署核轉臺灣板橋地方法院檢察署檢
    察官偵查起訴。
    理  由
一、按本件被告甲○○所犯係死刑、無期徒刑、最輕本刑為3 年
    以上有期徒刑以外之罪，其於準備程序就前揭被訴事實為有
    罪之陳述，經受命法官告知簡式審判程序之旨，並聽取其與
    公訴人之意見後，本院認無不得或不宜改依簡式審判程序進
    行之情形，爰依刑事訴訟法第273 條之1 第1 項規定，裁定
    本件由受命法官獨任進行簡式審判程序，合先敘明。
二、上揭事實，業據被告於本院審理時坦承不諱，且被告於上開
    時、地經警查獲後所採集之尿液，經送請台灣檢驗科技股份
    有限公司檢驗之結果，呈嗎啡、可待因陽性反應，有該公司
    98年2 月19日編號UL/2009/20145 號濫用藥物檢驗報告、桃
    園縣政府警察局蘆竹分局被採尿人姓名編號對照表各1 份在
    卷可憑，此外，復有海洛因殘渣袋（毒品量微無法析離秤重
    ）1 只扣案可稽，足認被告之自白與事實相符，本件事證明
    確，其犯行洵堪認定。
三、按海洛因為毒品危害防制條例第2 條第2 項第1 款所稱之第
    一級毒品，不得施用、持有。次按，犯毒品危害防制條例第
    10條施用第一級、第二級毒品之罪者，檢察官應聲請法院裁
    定，令被告入勒戒處所觀察、勒戒，經觀察、勒戒後，檢察
    官依據勒戒處所之陳報，認受觀察、勒戒人無繼續施用毒品
    傾向者，應即釋放，並為不起訴之處分；認受觀察、勒戒人
    有繼續施用毒品之傾向者，檢察官應聲請法院裁定令入戒治
    處所強制戒治，其期間為6 個月以上，至無繼續強制戒治之
    必要為止，但最長不得逾1 年，強制戒治期滿，應即釋放，
    由檢察官為不起訴之處分。觀察、勒戒或強制戒治執行完畢
    釋放後，5 年內再犯第10條之罪者，應依一般刑事訴訟程序
    予以起訴論罪科刑，此觀諸毒品危害防制條例第20條第1 項
    、第2 項、第23條第1 項、第2 項規定自明。而被告若於5
    年內已再犯，經依法追訴處罰，縱其第3 次（或第3 次以上
    ）再度施用毒品之時間，在初犯經觀察、勒戒或強制戒治執
    行完畢釋放5 年以後，已不合於「5 年後再犯」之規定，且
    因已於「5 年內再犯」，顯見其再犯率甚高，原實施觀察、
    勒戒或強制戒治，已無法收其實效，即應依該條例第10條處
    罰（最高法院95年5 月9 日95年度第7 次刑事庭會議決議可
    資參照）。被告既有如犯罪事實欄所示觀察勒戒、強制戒治
    及論罪科刑之前科，有臺灣高等法院被告前案紀錄表1 份在
    卷可考，本件施用毒品案件依前述規定自應予以起訴論罪科
    刑。是核被告所為，係犯毒品危害防制條例第10條第1 項施
    用第一級毒品罪。被告持有第一級毒品之低度行為，應為施
    用第一級毒品之高度行為所吸收，不另論罪。被告曾有如犯
    罪事實欄所示之論罪科刑前科，已如前述，其於有期徒刑執
    行完畢後5 年內，故意再犯本件有期徒刑以上之罪，為累犯
    ，應依刑法第47條第1 項規定加重其刑。爰審酌被告經觀察
    勒戒、強制戒治及論罪科刑後，仍未能戒絕毒癮，顯見其戒
    絕毒癮之意念非堅，惟念其於犯罪後坦承犯行，態度良好，
    且施用毒品行為，乃屬對自身健康之戕害行為，被告復曾至
    亞東紀念醫院就醫治療毒癮，及其犯罪動機、目的、手段等
    一切情狀，量處如主文所示之刑。扣案之殘渣袋（毒品量微
    無法析離秤重）1 只，為查獲之第一級毒品，被告已於警、
    偵訊時坦承該殘渣袋係其所有供其施用海洛因之物，不問屬
    於犯人與否，均應依毒品危害防制條例第18條第1 項前段規
    定沒收銷燬之（包裝上開毒品之包裝袋，其與毒品於物理外
    觀上附合而難予析離，且如強予析離至完全無殘渣留存，將
    耗費相當之時間、人力與經費，於經濟上顯無實益，是依社
    會一般通念，堪認該包裝袋已與查獲之毒品結合成為一體而
    無從強加析離，是上開毒品既屬毒品危害防制條例18條第1
    項前段所規定之違禁物，其外包裝袋自亦應併予沒收銷燬之
    ，附此敘明）。
據上論斷，應依刑事訴訟法第273 條之1 第1 項、第284 條之1
、第299 條第1 項前段，毒品危害防制條例第10條第1 項、第18
條第1 項前段，刑法第11條、第47條第1 項，判決如主文。
本案經檢察官黃明絹到庭執行職務。
中    華    民    國    98    年    6     月    19    日
                  刑事第十九庭  法  官  楊筑婷
上列正本證明與原本無異。
如不服本判決，應於判決送達後10日內敘明上訴理由，向本院提
出上訴狀 (應附繕本)，上訴於臺灣高等法院。其未敘述上訴理
由者，應於上訴期間屆滿後20日內向本院補提理由書「切勿逕送
上級法院」。
                                書記官  林怡君
中    華    民    國    98    年    6     月    19    日
附錄本判決之論罪法條：
毒品危害防制條例第10條
施用第一級毒品者，處6 月以上5 年以下有期徒刑。
施用第二級毒品者，處3 年以下有期徒刑。


司法院資訊處製作；財團法人民間司法改革基金會備份。
